臺北高等行政法院簡易判決
　　　　　　　　　　　　　　　　　　 95年度簡字第00932號
原　　　告　連城加油站有限公司
代　表　人　甲○○
訴訟代理人　乙○○
被　　　告　經濟部
代　表　人　丙○○（局長）
上列當事人間因石油管理法事件，原告不服行政院中華民國95年
10月16日院臺訴字第0950091864號訴願決定，提起行政訴訟。
本院判決如下：
　　主  文
原告之訴駁回。
訴訟費用由原告負擔。
　　事實及理由
一、程序說明：
    本件因屬不服行政機關所為罰鍰處分而涉訟，其標的之金額
    為新臺幣（下同）20萬元，係在20萬元以下，依行政訴訟法
　　第229 條第1 項第2 款、第2 項規定及司法院民國（下同）
　　92年9 月17日（92）院臺廳行一字第23681 號令，應適用簡
　　易程序，本院並依同法第223 條第1 項規定，不經言詞辯論
　　，逕行裁判。
二、事實概要：
    被告所屬能源局（下稱能源局）委託財團法人工業技術研究
    院（下稱工研院）於94年10月6 日上午9 時25分許，至台北
    縣土城市○○路○ 段283 號，原告所經營之連城加油站抽取
    柴油化驗，結果含硫量為76ppm ，又於同年11月16日將上開
    抽取留存之1 公升油樣進行複驗，結果含硫量為81ppm ，均
    不符國家標準總號1471車用柴油含硫量應低於50ppm 之規定
    ，經被告審認有違反石油管理法第29條第1 項規定之情形，
    乃依同法第46條第1 項規定，以95年3 月29日經授能字第09
    520080920 號處分書，處原告罰鍰20萬元（下稱原處分）。
    原告不服，提起訴願，遭決定駁回，遂向本院提起行政訴訟
    。
三、兩造聲明：
  (一)原告聲明求為判決：
    1.訴願決定及原處分均撤銷。
    2.訴訟費用由被告負擔。
  (二)被告聲明求為判決：
    1.原告之訴駁回。
    2.訴訟費用由原告負擔。
四、兩造之爭點：
　(一)原告主張之理由：
    原告自79年與中國石油公司合作迄今，無論在油品檢驗或環
    境清潔等評比上，均名列前茅。 能源局於94年10月6日至原
    告加油站採樣化驗結果含硫量偏高，至今仍百思不得其解。
    被告僅憑第一次一次不合格便對原告施以如此龐大的處罰，
    完全不顧念原告的努力與堅持。原告提出94年10月4日及6日
    中油送油單，證明此間的柴油確向中油公司訂購，且油槽也
    依規定於91年8月31日及93年10月28日完成清洗， 請依此審
    慎評估給予原告一次機會，不要僅憑第一次一次不格，能依
    據中油去年全年度檢驗報告及同一期間之送油單，證明原告
    之油品絕對合格。
　(二)被告主張之理由：
    1.工研院之加油站油品品質檢驗研究室，係經「財團法人全
      國認證基金會」認證，認證有效期間為93年6 月至96年6
      月，其採樣化驗依照「石油製品查驗作業要點」程序，於
      94 年10 月6 日、94年10月13日抽驗油品時，會同原告加
      油站人員共同取樣並當場簽封；工研院於94年10月份至其
      他加油站採樣，未有車用柴油含硫量不合格之案例，整批
      採樣油罐桶在製造過程中或抽取樣本前品質一致，並無污
      染情事。
　　2.原告銷售油品，係由中油公司桃園煉油廠運送。被告為確
      認中油公司油品運送情形，分別於94年12月23日、95年2
      月22日函中油公司說明油罐車之載運程序，經該公司查復
      表示，桃園煉油廠94年8 月6 日至94年10月6 日期間，超
      級柴油出廠化驗報告含硫量均在50ppm 之內；亦按SOP 作
      業程序於桃園煉油廠罐裝後加鉛封，送至指定地點，為確
      保油料品質，均採專車專運送油料，若因業務需要調度車
      輛，依中油公司油罐車運輸作業規定辦理，當無油品受污
      染之問題，原告推稱運輸過程瑕疵，無可採信。
    3.原告提出中國石油公司煉製事業部桃園煉油廠儲運組灌裝
      工場94年10月4 日NO.80451、94年10月6 日NO.84354之送
      貨單，係由中油公司送貨至該加油站，原告已於該單上確
      認簽封良好，惟未對所送油品取樣，原告稱運輸過程瑕疵
      ，惟對於接收油品並無相關證據可供佐證，無法採信。原
      告附證物94年度柴油化驗報告明細表、油品品質合格證明
      ，及油槽於91年8 月31日及93年10月28日完成清洗油槽。
      查油槽清洗時間逾查驗時間11個月以上，期間經多批車用
      柴油卸油裝入油槽，均無法證明與94年10月6 日上午9 ：
      25所銷售之車用柴油品係屬相同一批。另工研院於94年10
      月13日再次採樣時，含硫量等重點檢驗油品項目符合規定
      ，顯見每一批之油品品質，抽樣檢驗之結果有所不同。
    4.原告係加油站之經營者，對各種油品應有一定之專業知能
      ，並應善盡善良管理人之責任，自不得諉稱找不出柴油含
      硫量偏高真正原因，推辭採樣過程及運輸過程瑕疵，而據
      以卸責；原告應注意，並能注意，而不注意，仍應負過失
      責任。
五、得心證之要領:
(一)、按為促進石油業之健全發展，維護石油市場之產銷秩序，確
    保石油之穩定供應，增進民生福祉，並發展國民經濟兼顧環
    境保護，特制定本法；本法未規定者，適用其他有關法律規
    定。已訂定國家標準之石油製品應符合國家標準，始得輸入
    或銷售。違反第29條第1 項規定，輸入或銷售品質不符合國
    家標準之石油製品者，處新臺幣20萬元以上100 萬元以下罰
    鍰，並限期改善；屆期不遵行者，得按次連續處罰至改善為
    止；情節重大者，並得命其停止營業3 個月以下、廢止其經
    營許可執照或勒令歇業。石油管理法第1 條、第29條第1 項
    及第46條第1 項分別有定有明文。
(二)、首開事實欄所述之能源局委託工研院於94年10月6 日上午9
    時25分許，至上址連城加油站抽取柴油化驗，結果含硫量為
    76ppm ，又於同年11月16日將上開抽樣留存之1 公升油樣進
    行複驗，結果含硫量為81ppm 等事實，有油品取樣抽驗單、
    不合格樣品通知單、能源局94年11月10日能油字第09402015
    270 號函、被告94年12月7 日經授能字第09420084350 號函
    及工研院94年11月25日(94)工研院字第19707 號函、94年10
    月6 日及94年10月13日油樣照片影本等件，在原處分卷可稽
    ，堪以憑認。則原告銷售之柴油含硫量為76ppm 及81ppm ，
    參諸國家標準總號1471車用柴油規範表，均不符含硫量應低
    於50ppm 之規定，有違反石油管理法第29條第1 項之情形，
    亦堪認定。
(三)、原告雖主張被告僅以第一次一次不合格即予以重罰，原告銷
    售之油品絕對合格，並提出中油送油單、中油油品合格證明
    書、完成清洗油槽工作報告書等件為憑。惟查，原告是否係
    第一次一次不合格，無礙於原告違章行為之成立。又原告提
    出之中油油品合格證明書之日期分別為95年1 月11日、94年
    11 月23 日、94年11月9 日、94年6 月15日，均與本件採樣
    之時間94年10月6 日不同。中油送油單僅能證明原告確向中
    油公司訂購油品，91年8 月31日及93年10月28日完成清洗油
    槽工作報告書僅能證明原告依規定清洗油槽，均與系爭柴油
    檢驗結果是否符合規定，並無關連，不足以推翻前開工研院
    檢驗不合格之結果，尚難據為有利於原告之認定。
六、綜上所述，原告所訴各節，均非可採。原處分以原告違反石
    油管理法第29條第1項規定，依同法第46條第1項規定，處原
    告法定最低額20萬元罰鍰，核無違誤，訴願決定予以維持，
    亦無不合。原告仍執前詞，訴請撤銷，為無理由，應予駁回
    。
據上論結，本件原告之訴為無理由，爰依行政訴訟法第233條第
1項，第98 條第3項前段，判決如主文。
中　　華　　民　　國　　96　　年　　4 　　月  　12  　日
                          第四庭      法  官  林惠瑜
上為正本係照原本作成。
本件以訴訟事件所涉及之法律見解具有原則性者為限，始得於本
判決送達後20日內向本院提出上訴狀並表明上訴理由，如已於本
判決宣示後送達前提起上訴者，應於判決送達後20日內補具上訴
理由（均按他造人數附繕本），且經最高行政法院許可後方得上
訴。
中　　華　　民　　國　　96　　年　　4 　　月　  12    日
                                      書記官  劉道文
